臺灣高等法院刑事判決　　　　　　　 100年度上訴字第3211號
上　訴　人
即　被　告　楊逢祺
上列上訴人因違反毒品危害防制條例案件，不服臺灣基隆地方法
院100年度訴字第578號，中華民國100年9月16日第一審判決（起
訴案號：臺灣基隆地方法院檢察署100年度毒偵字第1533號），
提起上訴，本院判決如下：
    主  文
上訴駁回。
    理  由
一、按提起第二審之上訴，其上訴書狀應敘述具體理由，為第二
    審上訴必備之程式，刑事訴訟法第361條第2項之規定甚明。
    倘上訴理由之敘述未合乎具體之要求者，其上訴即屬同法第
    362條前段所定「上訴不合法律上之程式」，第二審法院應
    依同法第367條前段之規定，以判決駁回之。至其理由之具
    體與否，屬第二審法院審查範圍，不在第一審法院命補正之
    列，上訴書狀如已敘述理由，無論其具體與否，即無待其補
    提理由書或命補正之問題。此與上訴書狀全未敘述上訴理由
    者，第一審法院依刑事訴訟法第361條第3項之規定，應定期
    間先命補正之情形，尚屬有別。又第二審上訴之目的，既在
    於請求撤銷、變更原判決，則所謂「具體理由」，自應就原
    判決如何足以撤銷、如何應予變更之「事實上」或「法律上
    」之具體根據，本於確實之訴訟資料暨原因事實之所出，逐
    一敘述、記載，必已具體指出原判決事實認定之所憑有如何
    之錯誤（如原判決所採之證據如何不具證據能力，所為證明
    力之判斷如何違背經驗、論理法則等），法律之適用（尤其
    實體法）有如何之違誤，形式上已足以動搖原判決使之成為
    不當或違法而得改判之事由；必要時並應提出有利於己之事
    證，期使第二審法院採納，俾為有利於上訴人之認定，始屬
    合法。上訴理由之敘述，應先合乎具體之要求，始有所敘述
    可取與否之實體審理與判斷之問題。是上訴人之上訴書狀雖
    敘述上訴理由，但僅泛言原判決認定事實錯誤、違背法令、
    量刑失之過重或輕縱等情詞，而未依上揭意旨指出具體事由
    ，或形式上雖已指出具體事由，然該等事由縱使屬實，亦不
    足以認為原判決有何不當或違法，或其所陳之事由，與訴訟
    資料所載不相適合，或所指摘原判決之「不當」或「違法」
    根本不存在者，均應認其實質上並未符合具體之要件，庶符
    節制濫行上訴之立法意旨。
二、本件原判決認定上訴人即被告楊逢祺如其事實欄所載：「楊
    逢祺前均因施用第二級毒品案件（初犯及二犯），先後二次
    經臺灣基隆地方法院裁定令入勒戒處所觀察、勒戒，嗣俱因
    無繼續施用毒品傾向，分別於民國88年8月10日及89年2月3
    日執行完畢釋放出所；又因施用第一、二級毒品案件（三犯
    及四犯），經臺灣基隆地方法院分別判處有期徒刑7月及5月
    確定，再經臺灣基隆地方法院裁定其應執行刑為有期徒刑10
    月確定；復因施用第二級毒品案件（五犯），經臺灣基隆地
    方法院判處有期徒刑6月確定；再因施用第一級毒品案件（
    六犯），經臺灣基隆地方法院判處有期徒刑9月確定；上開
    應執行刑及宣告刑接續執行，於94年7月29日假釋出監，95
    年1月5日縮刑期滿未經撤銷假釋，其未執行之刑，以已執行
    論而執行完畢；又因施用第一、二級毒品案件（七犯），經
    臺灣基隆地方法院各判處有期徒刑10月及6月，並依中華民
    國九十六年罪犯減刑條例之規定分別減為有期徒刑5月及3月
    確定；復因施用第一級毒品案件（八犯），經臺灣基隆地方
    法院判處有期徒刑8月確定，上開三罪再經臺灣基隆地方法
    院裁定其應執行刑為有期徒刑1年2月確定；再因施用第一級
    毒品案件（九犯），經臺灣基隆地方法院判處有期徒刑8月
    確定，而與前揭應執行刑接續執行，於98年4月7日假釋出監
    ，98年8月25日縮刑期滿未經撤銷假釋，其未執行之刑，以
    已執行論而執行完畢。猶不知警惕，又不思戒除毒癮，竟基
    於施用第一級毒品之犯意，於100年6月13日下午6時許，在
    其基隆市○○區○○路100巷94號居處，以摻入香菸點燃而
    吸食揮發氣體之方式，施用第一級毒品海洛因一次。嗣於翌
    日下午為警經其同意而採尿送驗結果，呈海洛因之人體代謝
    物嗎啡陽性反應」之施用第一級毒品之犯行，論以上訴人犯
    施用第一級毒品，累犯，處有期徒刑9月。
三、上訴人不服原審判決，其上訴理由略稱：「上訴人接受美沙
    冬治療替代療法以來，以完全脫離毒品的誘惑，生活穩定，
    每日均到署立醫院接受美沙冬替代療法。同樣是緩起訴，有
    人二次犯案，緩起訴概括承受，以美沙冬替代療法替代刑責
    ，而再犯者判以易科罰金之刑責。上訴人之父親尚在醫院治
    療，又有兩個女兒正在求學，需上訴人賺錢養家及照顧家人
    ，祈請給予上訴人機會，撤銷原判決，改以緩起訴或罰金云
    云。」等語。
四、經查：
  (一)被告楊逢祺有如原判決犯罪事實欄所示之前科，再於5年內
    為本件施用第一級毒品海洛因之行為，係於受有期徒刑執行
    完畢後5年內故意再犯本件有期徒刑以上之罪，為累犯，應
    依刑法第47條第1項規定加重其刑。
  (二)按量刑輕重，屬為裁判之法院得依職權自由裁量之事項，苟
    其量刑已以行為人之責任為基礎，並斟酌刑法第57條各款所
    列情狀，在法定刑度內，酌量科刑，無偏執一端，致明顯失
    出失入情形，自不得指為不當或違法。被告於本件所為，係
    分別犯毒品危害防制條例第10條第1項施用第一級毒品罪，
    法定刑為「6月以上5年以下有期徒刑」，原審已審酌「被告
    迭經執行觀察、勒戒及有期徒刑之處遇措施後，猶未能深切
    體認毒品危害己身之鉅，謀求脫離毒害之道，反而於出監所
    後伺機再犯，自有使其再度接受相當時期監禁處遇以教化性
    情之必要；惟其就犯罪事實自白犯行，犯後態度尚佳，且施
    用毒品固戕害個人健康，然未侵害他人權益，犯罪手段平和
    ，兼衡其智識程度及施用次數等一切情狀」，始為量刑，被
    告前已違犯多次施用第一級、第二級毒品案件，原審僅量處
    有期徒刑9月，與施用第一級毒品之法定刑相較，所量之刑
    實屬極低之刑，是原審判決既已詳細記載認定被告犯罪之證
    據及理由，並已審酌關於刑法第57條科刑之一切情狀，在適
    法範圍內行使其量刑之裁量權，核無違法或不當之情形。
  (三)本院審酌被告楊逢祺之上訴理由，業經原審判決於理由內詳
    論敘明並審酌，況被告個人家庭因素與量刑無涉，且其係累
    犯，依法不得諭知得易科罰金之刑度，又緩起訴處分並非法
    院職權，而係檢察官之職權，被告有所誤解。故被告之上訴
    理由不足以影響原審判決量刑刑度宣告之本旨，且對於原審
    判決究有何具體事由，致判決不當或違法，無一語涉及，顯
    未依據卷內既有訴訟資料或提出新事證，指摘或表明原審判
    決有何採證認事、用法或量刑等足以影響判決本旨之不當或
    違法，或足以影響原判決，構成應撤銷之具體事由（最高法
    院97年度台上字第4345號判決要旨參照），與刑事訴訟法第
    361條第2項「上訴書狀應敘述具體理由」之規定不符。揆諸
    上開說明，其上訴不合法律上之程式，應予駁回，並不經言
    詞辯論為之。
據上論斷，應依刑事訴訟法第367條前段、第372條，判決如主文
。
中    華    民    國   100    年    11    月    3     日
                  刑事第十七庭審判長  法  官  王炳梁
                                      法  官  周明鴻
                                      法  官  黃雅芬
以上正本證明與原本無異。
如不服本判決，應於收受送達後10日內向本院提出上訴書狀，其
未敘述上訴之理由者並得於提起上訴後10日內向本院補提理由書
（均須按他造當事人之人數附繕本）「切勿逕送上級法院」。
                                      書記官  鄭雅云
中    華    民    國   100    年    11    月    4     日